臺灣高等法院刑事判決
109年度軍原侵上訴字第2號
上  訴  人  
即  被  告  彭康霖




            王振宇




共      同
指定辯護人  梁繼澤法扶律師
上列上訴人因妨害性自主案件，不服臺灣新北地方法院108年度
軍訴字第7號，中華民國108年12月5日第一審判決（起訴案號：
臺灣新北地方檢察署108年度軍偵字第67號），提起上訴，本院
判決如下：
    主  文
上訴駁回。
    犯罪事實
一、丙○○（案發後已退伍）係甲○（警詢代號AD000-A108214，真
    實姓名年籍詳卷）之學長，與乙○○為朋友，甲○與乙○○則素
    昧平生，於民國108年6月9日4時許，先由丙○○邀約甲○後，
    丙○○與乙○○一同前往新北市○○區○○街000號之○○○好樂迪KTV
    ，甲○則與其2名不知名友人一同前往，隨後渠等人在該好樂
    迪KTV飲酒作樂後，於同日5時許，甲○之友人先行離去，由
    於A女不勝酒力，丙○○、乙○○2人見甲○意識不清而萌生乘機
    性交之犯意聯絡，於同日6時許，由乙○○攙扶甲○並與丙○○共
    同搭乘計程車前往新北市○○區○○路0號之○○汽車旅館，隨後
    在該旅館內，乘甲○酣醉意識模糊而不能抗拒之際，由乙○○
    褪去甲○衣褲後，與丙○○輪流以性器官插入甲○性器官之方式
    ，對甲○性行為得逞，之後乙○○再以牙刷（無刷毛那端）插
    入、刷洗甲○下體，結束後渠2人自行先行離去。嗣A女於同
    日10時許在上開旅館意識稍作清醒後，隨後報警處理查悉上
    情。
二、案經甲○訴由新北市政府警察局○○分局移送臺灣新北地方檢
    察署檢察官偵查後起訴。
    理  由
甲、程序方面：
一、刑事訴訟法第159條第1項雖規定，被告以外之人於審判外之
    言詞或書面陳述，除法律有規定外，不得作為證據。惟同法
    第159條之5第1、2項已規定，經當事人於審判程序同意作為
    證據，法院審酌該言詞陳述或書面陳述作成時之情況，認為
    適當者，亦得為證據。又當事人、代理人或辯護人於法院調
    查證據時，知有第159條第1項不得為證據之情形，而未於言
    詞辯論終結前聲明異議者，視為有前項之同意（指同條第1
    項之同意作為證據），此乃第159條第1項所容許，得作為證
    據之例外規定之一。本案所據以認定被告等犯罪事實之其他
    供述證據，檢察官、被告及辯護人於言詞辯論終結前，均未
    就上開證據主張有刑事訴訟法第159條第1項不得為證據之情
    形，本院復審酌各該證據作成時並無違法及證明力明顯過低
    之瑕疵等情況，認為適當，是未爭執之供述證據，具有證據
    能力。
二、本案資以認定犯罪事實之非供述證據，均與本案事實具有自
    然關聯性，且核屬書證、物證性質，又無事證足認有違背法
    定程式或經偽造、變造所取得等證據排除之情事，復經本院
    依刑事訴訟法第164條、第165條踐行物證、書證之調查程序
    ，檢察官、被告及辯護人對證據能力均未爭執，具有證據能
    力。
乙、實體方面：
一、認定犯罪事實所憑之證據及理由：
    上述犯罪事實，業經被告2 人於警詢、偵查、原審及本院審
    理時均供認不諱，核與證人即告訴人甲○於警詢、偵查中之
    指訴、證述情節相符，並有上開KTV 、上址旅館入口之監視
    器錄影畫面翻拍照片9 張在卷可稽（見偵卷第53、61至63頁
    ），而告訴人甲○於108年6月9日案發後隨即至衛生福利部雙
    和醫院採證，與警方其後採集上開旅館內衛生紙團、牙刷上
    所存跡證及被告2人之口腔DNA棉棒併送鑑驗，結果略以：牙
    刷刷柄、刷頭不排除混有被告乙○○與告訴人甲○DNA，衛生紙
    團各檢出一種男性染色體DNA-STR型別，與被告乙○○、丙○○
    型別相符，告訴人甲○內褲褲底內層精液斑跡精子細胞層、
    陰道深部棉棒精子細胞層均檢出一男性體染色體DNA-STR主
    要型別與被告乙○○DNA-STR型別相符，有內政部警政署刑事
    警察局108年9月11日刑生字第1080061742號鑑定書1份存卷
    可據（見原審卷第99至110頁），足證被告2人之自白與事實
    相符。本案事證明確，被告2人犯行堪以認定。
二、論罪科刑：
  ㈠按現役軍人犯本法之罪後，喪失現役軍人身分者，仍適用本
    法處罰，陸海空軍刑法第3條定有明文。再按犯罪在任職服
    役中，發覺在離職離役後者，由法院審判。前二項規定，按
    行為時之身分適用法律，軍事審判法第5條第2、3項亦有明
    文。被告丙○○於107年12月26日入營服役，於108年7月10日
    退伍，有其個人兵籍資料查詢結果1紙在卷可查（見本院卷
    第43頁），其於行為時具現役軍人身分，依前揭規定，被告
    丙○○所為仍應適用陸海空軍刑法處罰。
  ㈡核被告丙○○所為，係犯陸海空軍刑法第76條第1項第7款、刑
    法第225條第1項之現役軍人乘機性交罪，被告乙○○所為，係
    犯刑法第225條第1項之乘機性交罪。被告2人就本案犯行有
    犯意聯絡、行為分擔，皆為共同正犯。起訴書雖誤認被告丙
    ○○係犯刑法第225條第1項之乘機性交罪，容有未洽，惟其基
    本社會事實既為相同，且檢察官於原審審理時已當庭釋明變
    更起訴法條論以陸海空軍刑法第76條第1項第7款、刑法第22
    5條第1項之罪，本院自無庸再諭知變更起訴法條。㈢
三、維持原判決及駁回上訴之理由：
　　本院審理結果，認原審以被告2人犯罪事證明確，適用陸海
    空軍刑法第76條第1 項第7 款，刑法第11條前段、第28條、
    第225 條第1項之規定，以被告之責任為基礎，並斟酌刑法
    第57條各款所列事項等一切情狀（見原判決第4頁第5行至第
    12行），於判決內詳述其理由，判決：「丙○○現役軍人共同
    犯乘機性交罪，處有期徒刑參年。乙○○共同犯乘機性交罪，
    處有期徒刑參年貳月。」核其認定事實、適用法律及量刑，
    均為妥適。被告上訴意旨略以：原審量刑過重，願與告訴人
    和解各賠償告訴人新臺幣60萬元，請求法院能輕判云云，然
    告訴人堅稱不接受賠償金等語，有本院公務電話查詢紀錄表
    在卷可憑（見本院卷第111頁）。又被告2人所犯刑法第225
    條第1項之乘機性交罪，其法定刑為三年以上十年以下有期
    徒刑，原審已依刑法第57條詳酌一切情狀分別量處被告丙○○
    有期徒刑三年、被告乙○○有期徒刑三年二月，已屬最低刑度
    或接近最低刑度，難認有量刑過重情形，是被告2人以原審
    量刑過重提起上訴，為無理由，應予駁回。
據上論斷，應依刑事訴訟法第368條，判決如主文。
本案經檢察官許祥珍到庭執行職務。
中　　華　　民　　國　　109 　年　　6 　　月　　18　　日
                  刑事第八庭  審判長法　官 陳世宗
                                    法　官 呂寧莉
                                    法　官 周明鴻
以上正本證明與原本無異。
如不服本判決，應於收受送達後20日內向本院提出上訴書狀，其
未敘述上訴之理由者並得於提起上訴後20日內向本院補提理由書
（均須按他造當事人之人數附繕本）「切勿逕送上級法院」。
                                    書記官 謝雪紅
中　　華　　民　　國　　109 　年　　6 　　月　　18　　日
附錄：本案論罪科刑法條全文
中華民國刑法第225條
（乘機性交猥褻罪）
對於男女利用其精神、身體障礙、心智缺陷或其他相類之情形，
不能或不知抗拒而為性交者，處3年以上10年以下有期徒刑。
對於男女利用其精神、身體障礙、心智缺陷或其他相類之情形，
不能或不知抗拒而為猥褻之行為者，處6月以上5年以下有期徒刑
。
第1項之未遂犯罰之。
陸海空軍刑法第76條
（戰時從重處罰）
現役軍人犯刑法下列之罪者，除本法另有規定外，依各該規定處
罰：
一、外患罪章第109條至第112條之罪。
二、瀆職罪章。
三、故意犯公共危險罪章第173條至第177條、第185條之1、第18
    5條之2、第185條之4、第190條之1或第191條之1之罪。
四、偽造文書印文罪章關於公文書、公印文之罪。
五、殺人罪章。
六、傷害罪章第277條第2項、第278條第2項之罪。
七、妨害性自主罪章。
八、在營區、艦艇或其他軍事處所、建築物所犯之竊盜罪。
九、搶奪強盜及海盜罪章。
十、恐嚇及擄人勒贖罪章。
前項各罪，特別法另有規定者，從其規定。
戰時犯前二項之罪者，得加重其刑至二分之一。